臺灣臺北地方法院民事裁定
聲　請　人
即債務人　　陳宗哲
代　理　人　黃俊六律師
上列當事人聲請消費者債務清理事件聲請清算，本院裁定如下：
    主      文
清算之聲請駁回。
聲請費用及由國庫代墊之費用由聲請人即債務人陳宗哲負擔。
    理      由
一、按聲請更生或清算不合程式或不備其他要件者，法院應以裁
    定駁回之，但其情形可以補正者，法院應定期間先命補正。
    債務人對於金融機構因消費借貸、自用住宅借款、信用卡或
    現金卡契約而負債務，在聲請更生或清算前，應提出債權人
    清冊，以書面向最大債權金融機構請求協商債務清償方案並
    表明共同協商之意旨。另自債務人提出協商請求之翌日起逾
    三十日不開始協商，或自開始協商之翌日起逾九十日協商不
    成立，債務人得逕向法院聲請更生或清算，消費者債務清理
    條例第8條、第151條第1項、第153條分別定有明文。又協商
    前置之立法意旨在疏減法院負擔，而責由最大債權銀行介入
    以求當事人間得自主解決債務，各當事人自兼負有最大的誠
    實協力義務，以形成協商成立，是債務人於法院裁准債務清
    理程序開啟前，基於謀求自身經濟生活更生之目的，當以積
    極誠實之態度，配合銀行進行各項程序，債務人申請前置協
    商後，如有無法聯繫，或經通知面談無故不到場之情事，債
    務人顯怠於配合銀行之調查，則難謂債務人有債務清理之誠
    意。
二、本件聲請意旨略以：其曾於民國98年6月19日郵寄協商申請
    書等文件向最大債權銀行渣打國際商業銀行 (下稱渣打銀行
    ) 申請協商，惟渣打銀行於98年6月22日收受協商資料後卻
    置之不理，債務人自提出協商請求翌日起逾30日無法開始協
    商，且無擔保或無優先權之債務總額未逾新台幣（下同）1,
    200萬元，復未經法院裁定開始清算程序或宣告破產，爰依
    消債條例第153條之規定聲請裁定准予清算云云。
三、經查，債務人主張其於98年6月19日向最大債權金融機構渣
    打銀行申請前置協商之事實，固據其提出前置協商申請書及
    郵局信件回執各1紙為證，惟經本院函詢渣打銀行未進行債
    務協商之原因，渣打銀行回函表示「本行於98年6月23日收
    受債務人陳宗哲寄送申請前置協商相關文件，經初步審核發
    現本行並非最大債權銀行，不適格受理其提出前置協商之申
    請，故於當日即將債務人寄送本行之全部申請文件轉件至台
    新國際商業銀行 (下稱台新銀行)」，有渣打銀行民事陳報
    狀在卷可稽，顯並無置之不理之情形，聲請人所言已有不實
    ；復經本院函詢台新銀行未進行債務協商之原因，台新銀行
    回函表示「本行確於98年6月29日接獲債務人陳宗哲依消費
    者債務清理條例第151條申請協商之文件，但因債務人所檢
    附之文件，多所不符，...本行經電話通知債務人補正外，
    並寄發補件通知函，說明應補文件，但債務人仍逾期未補正
    ，本行再次去電聯絡，但債務人表示需再想想看是否補正文
    件，故因債務人逾越10日補正時間，未為補件，經本行通知
    後，仍不補件，故本行只得以退件方式處理，而未與債務人
    進行協商」，有台新總債務協商部字第1000000114 9號函附
    卷可考。經本院函請聲請人陳述意見，亦迄未具狀表示意見
    。顯見債務人誤向非最大債權銀行申請協商後，業經轉由真
    正之最大債權銀行進行協商，並通知聲請人補正，惟聲請人
    並未以積極誠實之態度，盡其誠實協力義務，配合真正最大
    債權銀行進行各項程序，以期盡力形成協商之成立，堪認其
    實際上並未合法踐行前置協商程序，債務人自不得執上開可
    歸責於己之事由，以脫法方式逕援引同法第153條前段規定
    主張最大債權銀行逾30日不開始協商，逕向法院聲請更生或
    清算。從而，本件聲請因未合法踐行前置協商程序，與消費
    者債務清理條例第151條第1項之規定未符，又其要件之欠缺
    並無法補正，揆諸首揭說明，自應駁回其清算之聲請；又聲
    請人前曾聲請暫免繳納聲請清算費用，經裁定准許在案，茲
    既裁定駁回其清算之聲請，其聲請費用及由國庫墊付之費用
    自應由債務人負擔，爰併裁定如主文。
中    華    民    國   100    年    5     月    12    日
        民事第二十七庭  法      官  張明輝
上為正本係照原本作成
如不服本裁定，應於裁定送達後10日內，以書狀向本院提出抗告
，並繳納抗告費新臺幣1千元
中    華    民    國   100    年    5     月    12    日
                        書  記  官  吳建元